臺灣臺南地方法院刑事判決　　　　　　　　　　　　　　九十一年度交自字第二號
　　自　訴　人　乙○○
　　自訴代理人　林永發律師
　　　　　　　　郝鳳岐律師
被　　　告　甲○○　男　五十三.
　　　　　　　　　　　　住台南.
　　　　　　　　　　　　身分證.
　　選任辯護人　施煜培律師
　　　　　　　　施承典律師
右列被告因公共危險等案件，經自訴人提起自訴，本院判決如左：
    主  文
甲○○無罪。
    理  由
一、自訴意旨略以：被告甲○○係建生實業有限公司僱用之司機，係從事業務之人，
    於民國九十年十一月九日上午十一時許，駕駛車牌號碼九Ｇ─二二六號營業用大
    貨車，沿臺南縣山上鄉○○村○道臺二十線道路由東向西行駛，行經臺南縣山上
    鄉豐德村與臺一七八線無號誌之交岔口時，本應注意汽車行駛時，駕駛人應注意
    車前狀況及兩車併行之間隔，並隨時採取必要之安全措施，及汽車行至交岔路口
    時，轉彎車應讓直行車先行，而依當時情形，並無不能注意之情事，其能注意竟
    疏未注意與右側車輛之間隔，而貿然右轉，而不慎撞及右側由自訴人乙○○駕駛
    車輛ＯＡＥ─三０八號重型機車，致自訴人人車倒地，並受有骨盆開放性骨折合
    併內出血、臀部皮膚缺損及左側坐骨神經損傷之重傷害（業務過失致重傷害部分
    ，業據自訴人撤回自訴，詳後訴），然被告於駕車肇事並致被害人受傷後，竟未
    停車察看處理，即駕車逕自逃離現場，因認被告涉有刑法第一百八十五條之四肇
    事逃逸之公共危險罪嫌。
二、訊據被告固不否認於右揭時、地駕車肇事，並致自訴人受傷之事實，惟堅決否認
    有何駕車肇事致人受傷而逃逸之犯行，辯稱：所駕駛之大貨車車身龐大，肇事當
    時原先並不知道與自訴人之機車發生擦撞，是後來有人追上來，說其駕車撞到人
    ，才知道自己肇事，返回現場，等候救護車到來，並搭上救護車陪同自訴人至奇
    美醫院就醫，其肇事當時確實不知有駕車肇事之情事，且其亦無肇事逃逸之行為
    等語。
三、按犯罪事實應依證據認定之，無證據不得推定其犯罪事實，又不能證明被告犯罪
    者，應諭知無罪之判決，刑事訴訟法第一百五十四條、第三百零一條第一項，分
    別定有明文。次按，刑法第一百八十五條之四駕駛動力交通工具肇事致人死傷而
    逃逸罪之立法目的，係為維護交通安全，減少被害人之死傷，促使駕駛人於肇事
    後，能對於被害人提供及時救護，為處罰肇事者於肇事後遺棄被害人於不顧，故
    參照同法第二百九十四條第一項之刑度增設之，本含有遺棄罪之性質，是上開罪
    名之成立，乃以行為人駕駛動力交通工具，因車禍肇事而導致被害人受有傷害或
    死亡之結果時，竟基於遺棄之故意，未予被害人適當救助即行逃逸者，始足當之
    。此外，行為人亦須對於駕車肇事，致人死傷之事實具有認識，且有意逃逸者，
    始能成罪，假若行為人對於其業已駕車肇事，或被害人因其駕車肇事而受有傷害
    等情事，並不知悉，則其事後雖有逕自離開肇事地點之事實，但因其並無逃逸之
    故意，故仍難論以該罪。
四、經查：
（一）、被告於前述時、地，駕駛營業大貨車與騎機車之自訴人發生擦撞事故，並造
        成自訴人受傷等事實，除據其於警訊時及審理中坦白承認外，並經自訴人於
        警訊時及審理中指述甚詳，且有道路交通事故調查報告表一紙及車禍現場照
        片五張在卷可參；又被害人因本件車禍，而受有如理由欄第一項所載之傷害
        ，亦有奇美醫學中心九十一年二月四日診斷證明書一份在卷可證，故被告於
        前述時、地，確有駕車肇事，並致自訴人受傷之事實無誤。
（二）、其次，依前開現場照片所示，被告所駕駛大貨車撞擊點位於右前輪輪胎上，
        並於該輪胎留有輕微擦痕，審酌擦痕輕微，且係於橡膠材質之輪胎上，足認
        肇事之際，二車之撞擊力道不大，駕駛人實不易察覺，是被告辯稱其並不知
        有肇事一情，尚符常情。
（三）、再者，被告於肇事後，雖繼續駕車駛離案發現場約一百公尺，然其經路人上
        自後追及，並告知其已肇事撞傷人後，被告隨即駕車與路人一同返回現場查
        看，不僅未有推拖或繼續遠離現場之行為，且事後亦係回到肇事現場，待救
        護車趕至，而且與自訴人同搭救護車至奇美醫院等情，業據自訴人自承在卷
        （參見本院九十一年十二月十六日審理筆錄），是被告雖於肇事當時有離開
        現場之行為，惟並無肇事逃逸之故意。從而，被告既係對於發生交通事故之
        情節全然不知，才會逕自駕車離開現場，則其肇事後駕車離開現場之行為，
        經核尚與前開肇事逃逸之犯罪構成要件有所不符。
（四）綜上所述，本件被告駕車肇事後而離開現場之行為，既與刑法第一百八十五條
      之四肇事逃逸之罪責不符，故尚難僅因其有駕車肇事致人受傷，以及事後離開
      現場等情事，即遽然指其有何前述肇事逃逸之犯行。此外，復查無其他積極之
      事證，足以證明被告確有自訴人所指之公共危險犯行，本件此部分尚不能證明
      被告犯罪，故該部分自應依法為無罪判決之諭知。
五、自訴意旨另認被告前開行為，尚涉有刑法第二百八十四條第二項後段之業務過失
    致重傷害罪嫌等語。按告訴或請求乃論之罪，自訴人得於第一審辯論終結前，得
    撤回其自訴，刑事訴訟法第三百二十五條第一項定有明文。查本件自訴人自訴被
    告過失致重傷害案件部分，自訴意旨認係觸犯刑法第二百八十四條第一項後段之
    過失致重傷害罪，依同法第二百八十七條之規定，須告訴乃論，茲據自訴人撤回
    自訴，此部分之訴訟繫屬消滅，本院毋庸為裁判，併此敘明。
據上論斷，應依刑事訴訟法第三百四十三條、三百零一條第一項，判決如主文。
中      華      民      國      九十一    年    十二    月    三十      日
                                  臺灣臺南地方法院交通法庭
                                          法  官  洪  士  傑
右正本證明與原本無異。
如不服本判決，應於判決送達後十日內，向本院提出上訴狀。
                                          書記官  孫  鈴  堯
中      華      民      國      九十一    年    十二    月    三十      日
